臺灣高等法院臺中分院刑事裁定　　　　 100年度聲字第1238號
聲　請　人　臺灣高等法院臺中分院檢察署檢察官
受　刑　人　陳仁勇
上列聲請人因受刑人妨害自由等案件，聲請延長監護處分（100
年度執聲字第758號），本院裁定如下：
    主  文
聲請駁回。
    理  由
一、聲請意旨略以：受刑人陳仁勇前因妨害自由等案件，經本院
    以97年度上訴字第1432號判決判處有期徒刑10月，並應於刑
    之執行完畢或赦免後，令入相當處所，施以監護處分確定。
    受刑人自民國98年7月29日起在臺中市宏恩醫院龍安分院實
    施監護治療，將於100年7月28日監護期滿，惟受刑人經治療
    後，仍患有活性期、妄想型、慢性精神分裂病，且對本身病
    識感低，有延長監護處分，並轉入區域級或醫學中心繼續治
    療之必要，爰依保安處分執行法第28條第1項、檢察機關執
    行因心神喪失或精神耗弱受監護處分應行注意事項第9點之
    規定，聲請裁定延長對受刑人之監護處分。並提出本院97年
    度上訴字第1432號刑事判決、臺灣彰化地方法院檢察署保安
    處分執行指揮書、臺中市宏恩醫院龍安分院100年6月8日龍
    安精字第100209號函及所附監護處分病患總評報告、臨床社
    會工作照會單、社會生活功能評估紀錄表等件為證。
二、按刑法第87條關於監護處分之規定、第97條關於保安處分之
    免除與延長之規定，於94年2月2日業經修正公布，並自95年
    7月1日施行。修正前刑法第87條規定：「因心神喪失而不罰
    者，得令入相當處所，施以監護。因精神耗弱或瘖啞而減輕
    其刑者，得於刑之執行完畢或赦免後，令入相當處所，施以
    監護。前2項處分期間為3年以下。」修正前刑法第97條規定
    ：「依第86條至第90條及第92條規定宣告之保安處分，期間
    未終了前，認為無繼續執行之必要者，法院得免其處分之執
    行。如認為有延長之必要者，法院得就法定期間之範圍內，
    酌量延長之。」而修正後刑法第87條規定：「因第19條第1
    項之原因而不罰者，其情狀足認有再犯或有危害公共安全之
    虞時，令入相當處所，施以監護。有第19條第2項及第20條
    之原因，其情狀足認有再犯或有危害公共安全之虞時，於刑
    之執行完畢或赦免後，令入相當處所，施以監護。但必要時
    ，得於刑之執行前為之。前2項之期間為5年以下。但執行中
    認無繼續執行之必要者，法院得免其處分之執行。」修正後
    刑法第97條規定則經刪除，其立法理由謂：「一本條刪除。
    二現行第97條係就裁判諭知保安處分之期間特設免除及延長
    之規定，而普遍適用於各種保安處分。惟經分別檢討修正後
    之各種保安處分與本條之關係：(一)免除處分之執行，已分別
    納入第86條至第90條中。(二)現行第90條規定已依次將本條延
    長執行之規定納入第90條第2項中。(三)現行第86條至第89條
    執行最長期間分別為5年、3年、1年，而依其處分之性質，
    應無再延長執行必要。(四)第91條、第91條之1，則以『治癒
    』或『再犯危險顯著降低為止』，亦無再延長必要。依上開
    說明，本條已無保留必要，爰予以刪除。三按刑事訴訟法第
    481條第1項有關於現行刑法第86條第4項、第88條第3項免其
    刑之執行、第97條延長或免其處分之執行、第98條免其處分
    之執行，由檢察官聲請法院裁定之規定，因此次刑法總則之
    修正而有調整條次、內容之情形，應於修正本法後，配合修
    正刑事訴訟法第481條第1項。」綜上足見，修正後刑法第87
    條就施以監護處分及其免除設有明文規定，並因其處分之性
    質，應無再延長執行之必要，而刻意刪除修正前刑法第97條
    關於延長保安處分之規定（免除保安處分之規定則納入第87
    條第3項中）。又刑事訴訟法第481條第1項關於保安處分之
    執行之規定，亦已於95年6月14日配合修正，並自95年7月1
    日施行，其中關於延長監護處分之執行，由檢察官聲請法院
    裁定之規定，業經刪除。是依現行刑事法律，法院尚不得以
    監護處分有延長之必要，而予裁定延長之。至於保安處分執
    行法第28條第1項雖規定：「保安處分定有期間者，在期間
    未終了前，認無繼續執行之必要時，除法律另有規定外，應
    報請指揮執行法院之檢察官，聲請免其處分之執行；認有延
    長之必要時，得報請指揮執行法院之檢察官，聲請延長其處
    分之執行。」惟觀同法第1條規定：「執行保安處分，除法
    律別有規定外，依本法行之。」則就監護處分之延長執行，
    刑法及刑事訴訟法於上開修正時既係基於「依其處分之性質
    ，應無再延長執行必要」之考量，而予刪除相關規定，自無
    反於立法者上開明示之修法意旨，逕予適用保安處分執行法
    第28條第1項延長監護處分之餘地。
三、查受刑人陳仁勇前因妨害自由等案件，經本院以97年度上訴
    字第1432號判決判處有期徒刑10月，並應於刑之執行完畢或
    赦免後，令入相當處所，施以監護處分確定，受刑人自98年
    7月29日起在臺中市宏恩醫院龍安分院實施監護治療，將於
    100年7月28日監護期滿等情，有臺灣高等法院被告前案紀錄
    表、本院97年度上訴字第1432號刑事判決、臺灣彰化地方法
    院檢察署保安處分執行指揮書在卷可稽。依前揭說明，其監
    護處分之執行應不得予以延長，本件延長監護處分之聲請難
    認正當，應予駁回。
四、據上論斷，應依刑事訴訟法第220條，裁定如主文。
中    華    民    國   100    年    7     月    12    日
                  刑事第六庭  審判長法  官  李 文 雄
                                    法  官  蔡王金全
                                    法  官  黃 小 琴
以上正本證明與原本無異。
如不服本裁定，得於收受送達後5日內向本院提出抗告書狀（須
附繕本）。
                                    書記官  林 元 威
中    華    民    國   100    年    7     月    12    日